臺灣雲林地方法院交通事件裁定　　　　96年度交聲字第18號
移
異　議　人
即受處分人　甲○○即昇佳砂石行
上列受處分人因違反道路交通管理處罰條例案件，對於交通部公
路總局嘉義區監理所雲林監理站民國96年1 月8 日所為之裁決處
分（原處分案號：雲監裁字第裁72-KAE090152號），聲明異議，
本院裁定如下：
    主  文
原處分撤銷。
    理  由
一、原處分意旨略以：受處分人昇佳砂石行所有979-SE號曳引車
    ，於民國95年11月4 日，行經雲林縣西螺鎮○○○路與平和
    路口，經雲林縣警察局西螺分局認有超載違規，當場攔停，
    並以違反道路交通管理處罰條例第29條之2 第3 項違規為由
    ，開立雲警交字第KAE090152 號舉發違反道路交通管理事件
    通知單。昇佳砂石行於95年11月20日，向交通部公路總局嘉
    義區監理所雲林監理站（以下簡稱雲林監理站）提出陳述，
    經雲林監理站以嘉監雲乙字第0952102335號函請舉發單位查
    證。雲林縣警察局西螺分局以西警交字第0950012333號函復
    ：依違規超載事實舉發並無不當等語。雲林監理站以嘉監雲
    乙字第0952102632號函請昇佳砂石行限期到案處理。昇佳砂
    石行未依限到案處理，雲林監理站於96年1 月8 日開具雲監
    裁字第裁字72-KAE090152號裁決書，逕寄昇佳砂石行，於96
    年1 月9 日由負責人之妻廖美珠收受，完成送達程序。爰依
    道路交通管理處罰條例第29條之2 第3 項及違反道路交通管
    理事件統一裁罰基準表規定，裁處罰鍰新台幣（下同）14,0
    00元云云。
二、聲請異議意旨則以：(一)本公司所有979-SE號曳引車於95年11
    月4 日為警舉發超載，舉發當時司機應警方要求，至西螺新
    橋頭五金回收場過磅，測得總重38.74 公噸，然事後本車至
    連成預拌混凝廠交貨，經過磅簽收總重38.5公噸，經詢問該
    廠人員表示，廠方地磅皆有定期校正，準確度甚高，而警方
    過磅之西螺五金場地磅準確度則未可而知。況且本公司也不
    可能為了超載0.24公噸之微薄運費，而甘冒高額超載罰款之
    風險。(二)依警政署之警署交字第0930117043號公函規定，本
    公司所有979-SE號車核重為35公噸，過磅總重未逾核重百分
    之十，即未逾38.5公噸，應予免罰云云。
三、按「有行政程序之當事人能力者如下：一、自然人。二、法
    人。三、非法人之團體設有代表人或管理人者。四、行政機
    關。五、其他依法律規定得為權利義務之主體者。」「自然
    人、法人、中央及地方機關、非法人之團體，有當事人能力
    。」行政程序法第21條、行政訴訟法第22條分別定有明文。
    又獨資商號在行政訴訟裁判當事人欄應如何記載，依最高行
    政法院（即改制前原行政法院）68年8 月份庭長評事聯席會
    議決議：「依行政訴訟法第三十三條規定，本法未規定者，
    準用民事訴訟法，裁判當事人欄之記載，涉及當事人能力問
    題，依民事訴訟法第四十條及四十一條之意旨，僅有自然人
    、法人、非法人團體有當事人能力，獨資商號不合上述法條
    之規定，應不認其有當事人能力，而應以該獨資商號主人為
    當事人，記載為『○○○（即○○商號）』。」足見獨資商
    號並無當事人能力，而應以商號負責人為當事人，商號負責
    人有違反行政罰法時，不能直接對商號處罰，而應以商號負
    責人為裁罰之對象，始符合規定。經查：
  (一)雲林縣警察局西螺分局西螺派出所以「昇佳砂石行」所有車
    牌號碼979-SE號曳引車，於95年11月4 日15時05分許，行經
    西螺鎮○○○路與平和路口處經攔檢後，因「原載重35公噸
    ，經過磅測得總重38.740公噸，超載3.740 公噸」，違反道
    路交通管理處罰條例第29條之2 第3 項規定為由，於95年11
    月4 日開立雲林縣警察局雲警交字第KAE090152 號舉發違反
    道路交通管理事件通知單，對「昇佳砂石行」開單告發。嗣
    雲林監理站以「昇佳砂石行」為受處分人，開立本案裁決書
    裁處，並以掛號郵寄送達方式，送達昇佳砂石行設立於雲林
    縣西螺鎮○○路48巷20號1 樓之營業所，並於96年1 月9 日
    交由負責人之妻廖美珠收受等情，有該舉發違反道路交通管
    理事件通知單影本、裁決書影本及雲林監理站送達證書影本
    各1 件在卷可稽，堪信屬實。是雲林縣警察局西螺分局西螺
    派出所及雲林監理站均以「昇佳砂石行」為裁罰對象，至為
    明確。
  (二)然「昇佳砂石行」於94年11月17日核准設立，組織類型屬獨
    資商號，負責人為甲○○，有雲林縣政府營利事業登記基本
    資料查詢列印本1 紙在卷可稽。是「昇佳砂石行」既屬獨資
    商號，即未具有行政程序之當事人能力甚明。本件舉發違反
    道路交通管理事件通知單以「昇佳砂石行」為開單告發對象
    ，即有違誤。而雲林監理站未予詳查，復以「昇佳砂石行」
    為裁罰對象，開立違反道路交通管理事件裁決書，均於法不
    合，堪以認定。
四、綜上所述，行政程序之當事人能力有無，乃法院應依職權調
    查之事項。警察機關本應對「甲○○即昇佳砂石行」開單告
    發，竟以「昇佳砂石行」為裁罰對象，而原處分機關未查，
    亦以「昇佳砂石行」為受處分人，開立裁決書，均有未洽。
    受處分人即異議人甲○○即昇佳砂石行聲明異議意旨雖未指
    摘及此，然本件既有上揭違法之處，自應由本院裁定將原處
    分撤銷，由原處分機關另為適法之處理。
據上論斷，應依道路交通案件處理辦法第20條，裁定如主文。
中　　華　　民　　國　　96　　年　　2 　　月　　26　　日
                  交通法庭      法  官  柯志民
以上正本證明與原本無異。
如不服本裁定，應於裁定送達後5 日內向本院提出抗告狀（須附
繕本）。
                                書記官  魏輝碩
中　　華　　民　　國　　96　　年　　2 　　月　　26　　日
